【裁判字號】    96,易,3011
【裁判日期】    970124
【裁判案由】    竊盜
【裁判全文】
臺灣板橋地方法院刑事判決              96年度易字第3011號
公  訴  人  臺灣板橋地方法院檢察署檢察官
被      告  乙○○
上列被告因竊盜案件，經檢察官提起公訴（96年度偵字第18722
號），本院判決如下：
    主  文
乙○○連續竊盜，累犯，處有期徒刑伍月，如易科罰金，以銀元
參佰元折算壹日；減為有期徒刑貳月又拾伍日，如易科罰金，以
銀元參佰元折算壹日。
    事  實
一、乙○○前於民國93年間，因竊盜案件，經本院以93年度易字
    第205 號判處有期徒刑10月確定，並於93年11月30日縮刑期
    滿執行完畢。詎仍不知悔改，竟意圖為自己不法所有，並基
    於竊盜之概括犯意，於如附表所示之時間、地點，佯稱其有
    意購買該店內金飾，要求如附表所示之店員取出多條金項鍊
    置於櫃臺上供其揀選，並趁各該店員疏於注意之際，連續徒
    手竊取如附表所示之物得逞，旋即向各該店員佯稱其所攜帶
    的現金不足以支付價金，需至提款機提款而藉故離開現場。
    嗣經店員發覺有異，而報警處理，始悉上情。
二、案經丙○○訴由臺北市政府警察局移送臺灣板橋地方法院檢
    察署檢察官偵查起訴。
    理  由
一、按刑事訴訟法第159 條第1 項雖規定，被告以外之人於審判
    外之言詞或書面陳述，除法律有規定外，不得作為證據。惟
    同法第159 條之5 第1 、2 項已規定，經當事人於審判程序
    同意作為證據，法院審酌該言詞陳述或書面陳述作成時之情
    況，認為適當者，亦得為證據。當事人、代理人或辯護人於
    法院調查證據時，知有第159 條第1 項不得為證據之情形，
    而未於言詞辯論終結前聲明異議者，視為有前項之同意（指
    同條第1 項之同意作為證據），此乃第159 條第1 項所容許
    ，得作為證據之例外規定之一。經查，本案被告乙○○及檢
    察官於言詞辯論終結前，均未就所調查之證據主張有刑事訴
    訟法第159 條第1 項不得為證據之情形，本院復審酌各該證
    據作成時並無違法及證明力明顯過低之瑕疵等情況，認為適
    當，是本案經調查之證據均有證據能力，合先敘明。
二、上揭事實，業據被告乙○○於警詢、偵查及本院審理時坦承
    不諱，核與證人即被害人甲○○及證人即告訴人丙○○於警
    詢時證述渠等失竊情節大致相符合，並有臺北市政府警察局
    刑事警察大隊指認犯罪嫌疑人紀錄表2 份、監視錄影畫面翻
    拍照片1 紙在卷可稽。綜上，足認被告之任意性自白核與事
    實相符。本案事證明確，被告犯行堪以認定，應依法論處。
三、刑法修正後本案法律適用之說明：
    按行為後法律有變更者，適用行為時之法律。但行為後之法
    律有利於行為人者，適用最有利於行為人之法律，刑法第2
    條第1 項定有明文，而刑法第2 條係規範行為後法律變更所
    生新舊法律比較適用之準據法，是刑法第2 條本身雖經修正
    ，但該條文既屬適用法律之準據法，本身尚無比較新舊法之
    問題，應逕適用裁判時之刑法第2 條規定以決定適用之刑罰
    法律。次按法律變更之比較適用，比較時應就罪刑有關之共
    犯、未遂犯、想像競合犯、牽連犯、連續犯、結合犯，以及
    累犯加重、自首減輕暨其他法定加減（如身分加減）與加減
    例等一切情形，綜其全部罪刑之結果而為比較；且就比較之
    結果，須為整體之適用，不能割裂分別適用各該有利於行為
    人之法律，此即法律變更之比較適用所應遵守之「罪刑綜合
    比較原則」及「擇用整體性原則」（參照最高法院24年上字
    第4634號判例、同院27年上字第2615號判例，及最高法院95
    年第八次刑事庭會議決議）。被告行為後，刑法第33條、第
    47條、第56條等規定均業經修正，於94年2 月2 日經總統公
    布，並自95年7 月1 日起施行（以下簡稱新刑法，修正前刑
    法簡稱舊刑法），茲說明本案新舊刑法適用情形如下：
  (一)刑法第320 條雖未修正，惟關於罰金刑，刑法分則編各罪所
    定罰金刑之貨幣單位原為銀元，舊刑法第33條第5 款規定：
    「罰金：1 元（銀元）以上。」，而依罰金罰鍰提高標準條
    例規定，就72年6 月26日前修正之刑法部分條文罰金數額提
    高2 至10倍，其後修正者則不提高倍數，並依現行法規所定
    貨幣單位折算新臺幣條例規定，以銀元1 元折算新臺幣3 元
    。而新刑法第33條第5 款規定：「罰金：新臺幣1000元以上
    ，以百元計算之。」，新刑法第33條第5 款所定罰金貨幣單
    位經修正為新臺幣後，刑法分則各罪所定罰金刑之貨幣單位
    亦應配合修正為新臺幣，為使刑法分則編各罪所定罰金之最
    高數額與刑法修正前趨於一致，乃增訂刑法施行法第1 條之
    1 ：「中華民國94年1 月7 日刑法修正施行後，刑法分則編
    所定罰金之貨幣單位為新臺幣。94年1 月7 日刑法修正時，
    刑法分則編未修正之條文定有罰金者，自94年1 月7 日刑法
    修正施行後，就其所定數額提高為30倍。但72年6 月26日至
    94年1 月7 日新增或修正之條文，就其所定數額提高為3 倍
    。」。從而，刑法分則編各罪所定罰金刑之最高數額，於上
    開規定修正後並無不同，惟新刑法第33條第5 款所定罰金刑
    最低數額，較之修正前提高，自以舊刑法第33條第5 款規定
    有利於被告。
  (二)新刑法第47條第1 項規定「受『徒刑』之執行完畢，或一部
    之執行而赦免後，五年以內『故意』再犯有期徒刑以上之罪
    者，為累犯，加重本刑至二分之一。」，與舊刑法第47條規
    定「受有期徒刑之執行完畢，或受無期徒刑或有期徒刑一部
    之執行而赦免後，五年以內再犯有期徒刑以上之罪者，為累
    犯，加重本刑至二分之一。」不同，而本案被告再犯本罪既
    係出於故意，無論依修正前後刑法第47條之規定均構成累犯
    。
  (三)舊刑法第56條連續犯之規定，業經新刑法刪除連續犯之規定
    ，此刪除雖非屬犯罪構成要件之變更，但顯已影響行為人刑
    罰之法律效果，自屬法律有變更，而依新刑法既已刪除連續
    犯之規定，則所犯上述數行為依數罪併罰之規定分論併罰，
    則依刑法第2 條第1 項規定之「從舊從輕」原則，比較新、
    舊法結果，適用被告之行為時法律即舊刑法論以連續犯，以
    一罪論，較有利於被告。
  (四)經綜合前述各項罪刑法律變更，整體為「從舊從輕」之比較
    結果，應一體適用被告行為時即舊刑法之規定，較有利於被
    告，合先敘明。
四、核被告意圖為自己不法之所有，而竊取他人之財物，所為係
    犯刑法第320 條第1 項竊盜罪。被告所為上開2 次犯行，時
    間緊接，犯罪構成要件相同，顯係基於概括犯意而反覆為之
    ，依舊刑法第56條規定，為連續犯，以一罪論，應依法加重
    其刑。又查被告前於93年間，因竊盜案件，經本院以93年度
    易字第205 號判處有期徒刑10月確定，並於93年11月30日縮
    刑期滿執行完畢，有臺灣高等法院被告前案紀錄表在卷可稽
    ，被告於五年內再犯有期徒刑以上之本罪，依舊刑法第47條
    規定，為累犯，應加重其刑，並依法遞加重之。爰審酌被告
    犯罪之動機係因缺錢以供其施用毒品、目的、手段、對被害
    人等所生財產損害程度、犯罪後坦承犯行態度尚稱良好等一
    切情狀，量處如主文所示之刑，而依舊刑法第41條第1 項前
    段規定：「犯最重本刑為五年以下有期徒刑以下之刑之罪，
    而受六個月以下有期徒刑或拘役之宣告，因身體、教育、職
    業、家庭之關係或其他正當事由，執行顯有困難者，得以一
    元以上三元以下折算一日，易科罰金。」，而被告行為時之
    易科罰金折算標準，依95年7 月1 日修正條文施行前罰金罰
    鍰提高標準條例第2 條前段之規定（該條業經總統於95年5
    月17日公布刪除，並自95年7 月1 日失效），就其原定數額
    提高為100 倍折算1 日，則被告行為時之易科罰金折算標準
    ，應以銀元100 元至300 元折算1 日，經折算為新臺幣後，
    係以新臺幣300 元至900 元折算為1 日；惟新刑法第41條第
    1 項前段則規定：「犯最重本刑為五年以下有期徒刑以下之
    刑之罪，而受六個月以下有期徒刑或拘役之宣告者，得以新
    臺幣一千元、二千元或三千元折算一日，易科罰金。」，則
    比較修正前後之易科罰金折算標準，應以舊刑法第41條第1
    項前段規定較有利於被告，爰依此條文諭知易科罰金之折算
    標準，以資懲儆。又中華民國九十六年罪犯減刑條例業經立
    法院制定，並業經總統於96年7 月4 日公布，自96年7 月16
    日起生效，茲因被告為上開犯行之犯罪時間在96年4 月24日
    以前，合於減刑條件，應依中華民國九十六年罪犯減刑條例
    第2 條第1 項第3 款、第7條 之規定，減刑如主文所示之減
    得之刑，並諭知易科罰金之折算標準。
據上論斷，應依刑事訴訟法第299 條第1 項前段，刑法第2 條第
1 項前段、修正前刑法第56條、刑法第320 條第1 項、修正前刑
法第47條第1 項、第41條第1 項前段，刑法施行法第1 條之1 第
1 項、第2 項前段，廢止前罰金罰鍰提高標準條例第2 條，中華
民國九十六年罪犯減刑條例第2 條第1 項第3 款、第7 條，判決
如主文。
本案經檢察官江祐丞到庭執行職務。
中    華    民    國    97    年    1     月    24    日
                    刑事第十一庭    法  官  林淑婷
上正本證明與原本無異
如不服本判決應於送達後10日內向本院提出上訴狀
                                    書記官  林金良
中    華    民    國    97    年    1     月    24    日
附錄本案論罪科刑法條全文
刑法第320 條
意圖為自己或第三人不法之所有，而竊取他人之動產者，為竊盜
罪，處五年以下有期徒刑、拘役或五百元以下罰金。
意圖為自己或第三人不法之利益，而竊佔他人之不動產者，依前
項之規定處斷。
前二項之未遂犯罰之。
附表：
┌──┬────┬──────────┬───────┬────────┐
│編號│時間    │地點                │店員          │竊取物品        │
├──┼────┼──────────┼───────┼────────┤
│1   │94年12月│臺北市○○區○○路1 │甲○○        │金項鍊1條（價值 │
│    │23日12時│段166 巷120 號「昌記│              │約新臺幣< 下同> │
│    │許      │銀樓」              │              │20,000元）      │
├──┼────┼──────────┼───────┼────────┤
│2   │95年2 月│臺北縣土城市○○路13│丙○○        │金項鍊1條（價值 │
│    │12日15時│5 號「信典珠寶銀樓公│              │約22,000元）    │
│    │許      │司」                │              │                │
└──┴────┴──────────┴───────┴────────┘


司法院資訊處製作；財團法人民間司法改革基金會備份。
